臺灣桃園地方法院民事裁定　　　　　　 100年度監宣字第64號
聲　請　人　龐海濤
相　對　人　龐海明
關　係　人　龐海定
上列當事人間請求監護宣告事件，本院裁定如下：
    主      文
宣告龐海明（男，民國○○年○○月○○日生，身分證統一編號：
Ｚ000000000號）為受監護宣告之人。
選定聲請人龐海濤（男，民國○○年○○月○○日生，身分證統一編號
：Ｚ000000000號）為受監護宣告之人龐海明之監護人。
指定龐海定（男，民國○○年○○月○○日生，身分證統一編號：
Ｚ000000000號）為會同開具財產清冊之人。
聲請程序費用新臺幣壹仟元由受監護宣告之人負擔。
    理      由
一、本件聲請意旨略以：聲請人為相對人之兄，相對人自民國99
    年12月10日起因蜘蛛網膜下腔出血，雖送醫診治仍不見起色
    ，近日甚且已因精神障礙或其他心智缺陷，致不能為意思表
    示或受意思表示，或不能辨識其意思表示之效果。為此依民
    法第14條第1 項、民事訴訟法第597 條第1 項規定，聲請鈞
    院准予對相對人為監護宣告，並依民法第1111條規定指定聲
    請人龐海濤為相對人之監護人暨指定龐海定為會同開具財產
    清冊之人，且命相對人之監護人及會同開具財產清冊之人於
    監護開始後二個月內，開具財產清冊陳報鈞院等語，提出同
    意書、親屬系統表、相對人之財產清冊、戶籍謄本、相對人
    之身心障礙手冊、長庚醫療財團法人林口長庚紀念醫院診斷
    證明書、財政部臺灣省北區國稅局財產歸屬資料清單等為證
    。
二、本件經本院於鑑定機關即迎旭診所精神鑑定醫師邱瑞祥前訊
    問相對人，法官點呼相對人姓名並問其年籍等事項，惟相對
    人眼晴睜開、臥床、鼻子插管、無法言語；另訊鑑定機關所
    屬精神鑑定醫師邱瑞祥醫師稱「個案心神喪失，其餘詳如鑑
    定報告。」等語（參見本院民國100 年04月25日訊問筆錄）
    。另參酌迎旭診所鑑定醫師邱瑞祥出具精神鑑定報告書略以
    ：「根據親自診視個案及家屬描述，龐員無法行走，終日躺
    床。大小便失禁。洗澡、穿衣均需他人協助，進食需專人由
    鼻胃管灌食，完全無法表達需求或理解問話。精神狀態檢查
    ：龐員已無識。外觀尚整潔。注意力渙散。態度無法合作。
    表情淡漠。對叫喚及問話完全無反應。無不適當行為。思考
    、知覺、判斷力、身體抱怨、病識感、定向感等完全無法接
    受評測。顯示其認知功能已嚴重受損，無處理個人事務之能
    力。其精神狀態已達心神喪失之程度。鑑定結果：龐員為一
    腦中風後合併極重度失智症之個案。目前因心智缺陷，致不
    能為意思表示或受意思表示。亦即過去所謂已達到「心神喪
    失」之程度等語，有該診所民國100 年04月26日迎旭祥監宣
    字第100082號函暨所附之精神鑑定報告書在卷可參。本院審
    酌於現場訊問時相對人之精神、心智反應等狀況並參酌鑑定
    人之上揭意見，認相對人目前之精神障礙與心智缺陷之程度
    ，已無為意思表示或受意思表示或辨識意思表示之效果的能
    力，而符合受監護宣告之要件，爰依法宣告龐海明為應受監
    護宣告之人。
三、再按「法院為監護之宣告時，應依職權就配偶、四親等內之
    親屬、最近一年有同居事實之其他親屬、主管機關、社會福
    利機構或其他適當之人選定一人或數人為監護人，並同時指
    定會同開具財產清冊之人。」「法院為前項選定及指定前，
    得命主管機關或社會福利機構進行訪視，提出調查報告及建
    議。監護之聲請人或利害關係人亦得提出相關資料或證據，
    供法院斟酌。」，「法院選定監護人時，應依受監護宣告之
    人之最佳利益，優先考量受監護宣告之人之意見，審酌一切
    情狀，並注意下列事項：一、受監護宣告之人之身心狀態與
    生活及財產狀況。二、受監護宣告之人與其配偶、子女或其
    他共同生活之人間之情感狀況。三、監護人之職業、經歷、
    意見及其與受監護宣告之人之利害關係。四、法人為監護人
    時，其事業之種類與內容，法人及其代表人與受監護宣告之
    人之利害關係。」，民法第1111條第1 項、第2 項、第1111
    條之1 分別定有明文。經本院囑請桃園縣政府派員對聲請人
    等進行訪視，訪視報告略以：相對人龐海明，領有極重度植
    物人之身障手冊，無自主生活、行動之能力，無法與他人互
    動及意思之表達，無法自行進食。聲請人、關係人表示，需
    透過監護宣告法律程序，協助相對人做良善之財產管理，並
    代相對人向保險公司請領保險金，以支付相對人醫療、日常
    生活開銷費用。本案之聲請人人龐海濤為相對人的二哥，會
    同開具財產清冊之人龐海定為相對人的三哥，上述兩人目前
    皆為相對人之主要探視關懷者，並協助相對人處理醫療、照
    顧等事宜，及支付相對人的照顧費用。經訪視聲請人與會同
    開具財產清冊之人皆有意願擔任，相對人父母皆以書面表示
    知曉且同意此案，並同意龐海濤擔任監護人，龐海定擔任會
    同開具財產清冊之人，相對人子女對於本案之聲請疑仍不知
    悉，且未明確表示相關建議；綜合評估相對人的受照顧狀況
    、聲請人與會同開立財產清冊之人的陳述未見明顯異狀等語
    。有桃園縣社會工作師公會100 年04月06日桃姚字第100125
    號函暨桃園縣政府社會工作科監護宣告調查訪視報告在卷可
    稽。本院考量聲請人龐海濤為相對人之二哥，認由聲請人擔
    任相對人之監護人，應屬符合受監護宣告人之最佳利益，爰
    依前揭規定選定聲請人龐海濤為相對人之監護人；又關係人
    龐海定為相對人之三哥，併依前揭規定指定其為會同開具財
    產清冊之人。
四、依民事訴訟法第608 條第1 項，裁定如主文。
中    華    民    國  100    年    5     月    4    日
                  家事法庭法  官  陳添喜
以上正本係照原本作成。
宣告受監護宣告裁定不得抗告。
如對指定監護人及會同開具財產清冊之人裁定抗告須於裁定送達
後10日內向本院提出抗告狀，並繳納裁判費１０００元。
中    華    民    國    100  年    5    月   5   日
                          書記官  楊慧伶